最高法院刑事判決　　　　　　一○○年度台上字第二六四八號
上　訴　人　黃聖豪
選任辯護人　袁健峰律師
　　　　　　陽文瑜律師
上　訴　人　林棕凱原名林琮凱.
上列上訴人等因違反毒品危害防制條例案件，不服台灣高等法院
中華民國九十九年二月二日第二審更審判決（九十八年度上更(一)
字第五四七號，起訴案號：台灣台北地方法院檢察署九十五年度
偵字第一三三四四號），提起上訴，本院判決如下：
    主  文
上訴駁回。
    理  由
按刑事訴訟法第三百七十七條規定，上訴於第三審法院，非以判
決違背法令為理由，不得為之。是提起第三審上訴，應以原判決
違背法令為理由，係屬法定要件。如果上訴理由書狀並未依據卷
內訴訟資料，具體指摘原判決不適用何種法則或如何適用不當，
或所指摘原判決違法情事，顯與法律規定得為第三審上訴理由之
違法情形，不相適合時，均應認其上訴為違背法律上之程式，予
以駁回。本件原判決綜合全部卷證資料，認定上訴人黃聖豪、林
棕凱有其事實欄所載犯行，已詳所憑之證據與認定之理由。就
黃聖豪、林棕凱否認犯罪，均辯稱：伊等前往台北市○○○路○
段三三０號地下一樓之「太子三溫暖」，僅係與他人聊天，並未
購買毒品云云；黃聖豪另辯稱：扣案如原判決附表一所示之毒品
，並非伊所購買，係因伊友人積欠伊賭債新台幣（下同）五十萬
元，而以之抵扣欠款，嗣伊從家中攜帶前往「民生汽車澡堂」分
裝，係為便於供己施用云云。認並無足取，於理由內予以指駁、
說明甚詳。因而撤銷第一審關於黃聖豪販賣第三級毒品及林棕凱
部分之科刑判決，改判仍論處黃聖豪販賣第三級毒品罪刑；林棕
凱幫助販賣第三級毒品罪刑。從形式上觀察，並無足以影響判決
結果之違法情形存在。黃聖豪上訴意旨略稱：(一)、原判決單憑現
場查扣兩公斤之第三級毒品愷他命，而未仔細分辨該毒品之取得
過程，且在無明確證據足以證明黃聖豪係基於意圖營利而販入，
即以黃聖豪堅不吐實實際購買價格為由，自行依所謂市場行情推
定黃聖豪係以每公斤五十至六十萬元之價格購入，並以之為意圖
販賣而販入之認定依據，已有未合。而販賣毒品罪，以行為人有
營利之意圖為必要，縱原判決質疑黃聖豪辯稱查扣之愷他命係供
己施用之說詞不盡合理，亦不能遽以推斷黃聖豪取得此兩公斤之
愷他命，係意圖營利而為販入。況單純購買與意圖販賣而販入兩
者間，根本缺乏明確事證，且本件又查無黃聖豪接洽買主之相關
事證；至於卷附之通訊監察譯文內容，亦僅能證明黃聖豪曾有聯
繫自他人處購入愷他命之事實，但此單純購入之事實，或基於自
行吸食或意圖販賣而持有之目的而為，尚難單憑該通訊監察譯文
逕以認定係基於意圖營利之目的而販入；另黃聖豪雖曾分裝該兩
公斤之愷他命，惟此僅係對於所持有愷他命收藏處理之方式，亦
不足據此推論該分裝行為，係意圖販賣營利之準備行為。原判決
逕以黃聖豪有聯繫購入愷他命之事實，率爾認定係販賣毒品，亦
有調查未盡之違誤。(二)、修正後毒品危害防制條例第十一條第五
項規定持有第三級毒品達一定重量者，處以刑罰，其修正目的即
係考量第三級毒品之危害性及毒品供應者查緝之困難，為避免持
有大量毒品者，因不容易查得積極證據證明有營利之意圖，故另
訂新法予以處罰，同時防止司法機關動輒以被告持有大量毒品，
即以「因販賣獲利之意圖，除經坦承犯行或價量均臻明確外，委
難察得實情」為由，判處販賣毒品罪。乃原判決仍以「非法販賣
愷他命係政府嚴予查緝之違法行為，且愷他命無公定之價格，並
可任意分裝或增減其份量……」等推測之詞，遽認黃聖豪主觀上
有營利之意圖，逕論處販賣毒品罪刑，自有悖於嚴格證據法則。
又行政院衛生署管制藥品管理局出版之「濫用藥物檢驗相關解釋
彙編」所載愷他命之施用劑量，係以每次靜脈或肌肉注射為標準
，然黃聖豪係以吸食之方式為之，彼此施用之方式既不相同，自
不得以該彙編之記載推斷黃聖豪所述每日約可施用愷他命三十、
四十公克等語，難以採信。再者，黃聖豪持有愷他命，除供自己
吸食外，平日與林棕凱、王韋傑、李宗錡等人相聚時，亦提供予
林棕凱等三人吸食，為原判決所認定之事實，參以黃聖豪與林棕
凱等人均係長期施用，其用量均比一般人重，則黃聖豪自陳每日
所需用量達三十公克，應非絕無可能。原判決認定黃聖豪上開所
辯不足採信，亦有理由矛盾之違誤等語。林棕凱上訴意旨略稱：
原判決事實欄認定林棕凱於民國九十五年六月二十日下午五時許
，接獲位於「太子三溫暖」之真實姓名不詳成年男子電話聯繫，
告知有愷他命貨源，即基於幫助黃聖豪販賣愷他命藉以獲利之犯
意，以其所有之0000000000號行動電話與黃聖豪所有
之0000000000號行動電話聯繫，告知黃聖豪此一訊息
等情；乃理由欄內卻明係林棕凱以其持用之行動電話，撥打市
內電話與在「太子三溫暖」之該男子連繫，嗣黃聖豪再以其持用
之行動電話，撥打林棕凱所持用之行動電話等由。就上開二通對
話究係何人撥打電話予對方等情節，前後記載不相一致，已有理
由矛盾之違法。又林棕凱於原審時曾聲請傳喚證人即「太子三溫
暖」之服務生賴瑞雄，以證明林棕凱係因何事前去「太子三溫暖
」、當晚離開前證人曾否交付一包送洗衣服予林棕凱、林棕凱等
人離開時手上有無再拿其他物品（除前述送洗衣服外）等待證事
實。雖原判決以賴瑞雄經傳訊未到庭，且難認賴瑞雄係販毒者，
又如何證明黃聖豪、林棕凱未販入毒品，況黃聖豪、林棕凱犯行
事證已明等語，而認無再傳喚賴瑞雄之必要。惟賴瑞雄當時已遷
至花蓮縣吉安鄉○○村○○○街二三四巷十二號，未再住居於原
聲請傳喚之地址，業據林棕凱之辯護人向原審陳報在卷，並聲請
改按新址傳喚。原審就上開待證事項未依新址再行傳喚，自有調
查未盡之違背法令。況林棕凱從未稱賴瑞雄即係告知其「簽阿」
（即愷他命）之人或為原判決所指販賣愷他命毒品之人，原判決
遽以難認賴瑞雄係販毒者等由，而駁回調查證據之聲請，其所為
之論斷與林棕凱所擬證明之事項無關，難謂有理由。再者，出售
愷他命予黃聖豪之人其姓名年籍、該次愷他命交易之價格及黃聖
豪曾否支付款項或付款之方式為何？遍查全卷，均付闕如，且林
棕凱與黃聖豪復皆堅決否認有幫助販賣或販賣第三級毒品愷他命
之情事，又何來林棕凱等二人犯行事證已明等語。惟查：(一)、證
據之取捨、證據證明力之判斷，以及事實有無之認定，屬事實審
法院之職權，苟其取捨判斷與認定，並不違背論理法則及經驗法
則，即不容任意指為違法，而執為適法之第三審上訴理由。原判
決依憑黃聖豪、林棕凱均供承黃聖豪確有於其事實欄所載時間，
因林棕凱之邀約，而偕同前往「太子三溫暖」，且通訊監察譯文
中所稱之「簽阿」係指長條形之愷他命等部分供詞，黃聖豪於偵
查、第一審時坦承通訊監察譯文中所稱之「長頭髮」係指愷他命
，平常愷他命一包、一百公克，大約五、六萬元等情，證人侯錦
淳於第一審之證詞，以及卷附扣押物品目錄表與清單、憲兵司令
部刑事鑑驗中心鑑驗通知書、內政部警政署刑事警察局九十五年
九月十三日刑鑑字第０九五０一一八九一六號鑑定書、通訊監察
譯文、中華電信基隆營運處查詢單，暨扣案如原判決附表一所示
之愷他命及原判決附表二編號一、二、四、九所示之物等證據資
料，予以綜合判斷，認定黃聖豪確有意圖販賣以營利而販入第三
級毒品愷他命犯行、林棕凱確有幫助黃聖豪犯上開犯行等情，已
明本於調查所得心證，分別定其取捨而為事實判斷之理由。並
就本件扣案毒品價值高達約一百萬元左右，黃聖豪豈會放心將價
值不斐之毒品置於車上，而至「太子三溫暖」與他人聊天後再回
到桃園加以分裝，若該毒品係他人質押，何以黃聖豪隨意攜帶外
出，而倘黃聖豪係欲自己施用，何須一次購買如此大量之毒品，
增加被查獲之風險？堪認本件係林棕凱獲知毒品來源，以幫助黃
聖豪販賣圖利之犯意，告知黃聖豪，並偕同黃聖豪至「太子三溫
暖」購買毒品，攜返桃園分裝，以待出售；黃聖豪主觀上確係基
於營利之意圖而販入本件毒品；林棕凱則係幫助黃聖豪犯販賣毒
品罪等由。亦已依據卷證資料詳加說明，所為論斷，核無違背客
觀存在之經驗法則與論理法則，自屬原審採證認事之適法職權行
使。並無上訴意旨所指違背證據法則或調查未盡之違法情形。又
原判決事實及理由欄就本件究係林棕凱或位於「太子三溫暖」之
不詳姓名者，先行撥打電話予對方；暨林棕凱得知愷他命之貨源
後，究係黃聖豪或林棕凱先行撥打電話予對方等情節。所為之記
載及論述，雖有上訴意旨所指摘不相一致之情形，然於判決本旨
不生影響，尚難執此為合法之上訴理由。再者，原判決雖引用行
政院衛生署管制藥品管理局九十三年九月十三日管檢字第０九三
０００八四０五號函（見行政院衛生署管制藥品管理局於九十四
年六月出版之「濫用藥物檢驗相關解釋彙編」），資為認定黃聖
豪所辯一天約施用三十至四十公克之愷他命云云，不足憑採之論
據。然除去此部分，依原判決所援引之上開證據及理由欄所為之
論（即上開認定黃聖豪係意圖營利偕同林棕凱至「太子三溫暖
」購入毒品，攜返桃園分裝，以待出售之部分），仍應為同一事
實之認定，是此部分論述，不論是否適法，於判決結果不生影響
。上訴意旨猶執上開係由何人先撥打電話之不相一致之處及該函
文等無關枝節指摘原判決理由矛盾云云，顯與法律所規定得上訴
第三審之理由不相適合。(二)、審判期日應調查之證據，係指與待
證事實有重要關係，在客觀上顯有調查必要性之證據而言，故其
範圍並非漫無限制，必其證據與判斷待證事實之有無，具有關聯
性，得據以推翻原判決所確認之事實，而為不同之認定，若僅係
枝節性問題，或所欲證明之事項已臻明瞭，而當事人聲請調查之
證據，僅在延滯訴訟，甚或就同一證據再度聲請調查，自均欠缺
其調查之必要性。黃聖豪、林棕凱確分別有本件販賣、幫助販賣
第三級毒品之犯行，原判決已於事實欄中記載甚詳，並於理由欄
明白論斷，本件事證已臻明確。至賴瑞雄既非本件毒品交易之相
對人，復未目睹毒品之交易情形，原審認無傳訊之必要，已於理
由欄說明其理由，自無上訴意旨所指摘調查未盡之違法。(三)、至
於其他上訴意旨，均係就原審已調查及依憑卷證資料所為證據取
捨及事實認定職權之合法行使，以及原判決已論列說明之事項，
依憑己見，任意指為違法，並重為事實之爭執，否認犯罪，殊與
法律規定得為第三審上訴理由之違法情形不相適合。衡以前開說
明，其上訴為違背法律上之程式，應予駁回。
據上論結，應依刑事訴訟法第三百九十五條前段，判決如主文。
中    華    民    國  一○○  年    五    月   十九   日
                      最高法院刑事第十一庭
                          審判長法官  賴  忠  星  
                                法官  呂  丹  玉  
                                法官  吳      燦  
                                法官  蔡  名  曜  
                                法官  葉  麗  霞  
本件正本證明與原本無異
                                      書  記  官  
中    華    民    國  一○○  年    五    月  二十五  日
                                                      K